臺灣高等法院刑事裁定
111年度毒抗字第474號
抗  告  人  
即  被  告  廖鵬程




上列抗告人因違反毒品危害防制條例案件，不服臺灣臺北地方法
院中華民國111年5月4日裁定（111年度毒聲字第254號），提起
抗告，本院裁定如下：
    主  文
抗告駁回。
    理  由
一、原裁定意旨略以：
    被告因施用第二級毒品案件，前經原審以110年度毒聲字第1
    93號裁定令入勒戒處所執行觀察、勒戒確定，並於民國111
    年3月17日令入法務部○○○○○○○○附設勒戒處所執行觀察、勒
    戒。而被告經令入上開勒戒處所執行觀察、勒戒後，經該處
    所之醫療人員依據被告之前科紀錄與行為表現、臨床評估及
    社會穩定度等各項標準綜合判斷後，認其有繼續施用毒品傾
    向。參酌上開「有無繼續施用毒品傾向評估標準紀錄表」及
    「有無繼續施用毒品傾向證明書」所示，本件評分結果為：
    前科紀錄與行為表現27分、臨床評估37分、社會穩定度0分
    ，總分64分，綜合判斷為「有繼續施用毒品傾向」，而上開
    評估係具專業知識、經驗人士，依據具體個案之臨床實務及
    客觀事證綜合判定，有其相當之專業依據及標準，且涉及專
    門醫學，由形式上觀察，復無評估程序明顯不當等情事，宜
    予尊重，堪認被告經執行觀察、勒戒後，確有繼續施用毒品
    之傾向。檢察官就被告本案施用毒品行為，聲請強制戒治，
    核無不合，應予准許，依毒品危害防制條例第20條第2項規
    定，裁定應送戒治處所強制戒治等語。
二、抗告意旨略以：
    毒品犯罪相關司法紀錄計分方式已修正為每筆（次）5分，
    上限為10分；其他犯罪相關紀錄計分修正為每筆（次）2分
    ，上限亦為10分，然抗告人前科紀錄與行為表現為27分，上
    開2項總分應為20分，明顯有誤。又抗告人患有精神疾病，
    且領有中華民國第一類身心障礙手冊，可證明其服藥乃是病
    況需要，若因此導致被加分，抗告人實感不服。懇請查察，
    讓其早日復歸社會云云。
三、按觀察、勒戒後，檢察官依據勒戒處所之陳報，認受觀察、
    勒戒人有繼續施用毒品傾向者，檢察官應聲請法院裁定令入
    戒治處所強制戒治，其期間為6個月以上，至無繼續強制戒
    治之必要為止，但最長不得逾1年，毒品危害防制條例第20
    條第2項定有明文。又法務部因應毒品危害防制條例之修正
    及最高法院裁判意旨，業於110年3月26日以法矯字第110060
    01760號函修正頒布「有無繼續施用毒品傾向評估標準紀錄
    表」、「有無繼續施用毒品傾向評估標準評分說明手冊」，
    就刑事被告有無「繼續施用毒品傾向」，係依具體個案之臨
    床實務及相關事證等情綜合判定，有其相當之專業依據及標
    準，且涉及專門醫學；另衡酌強制戒治之目的，係為協助施
    用毒品者戒斷毒品之心癮及身癮，所為之一種保安處分類型
    ，該評估標準係適用於每一位受觀察、勒戒處分之人，具一
    致性、普遍性、客觀性，並加以綜合判斷之結果，倘其評估
    由形式上觀察，無擅斷或濫權等明顯不當之情事，法院自應
    予以尊重。
四、經查：
  ㈠本件抗告人即被告廖鵬程經原審法院以110年度毒聲字第193
    號裁定送新店戒治所附設勒戒處所執行觀察、勒戒後，經該
    勒戒處所醫療人員於111年4月6日依據修正後評估標準，認
    其⒈前科紀錄與行為表現部分合計為27分（毒品犯罪相關司
    法紀錄「10筆」，上限10分、首次毒品犯罪年齡為「21-30
    歲」計5分、其他犯罪相關紀錄「7筆」，計10分、入所時無
    毒品反應計0分，上開靜態因子合計為25分；所內行為表現
    為「持續於所內抽菸」之動態因子則計2分；⒉臨床評估部分
    合計為37分（有海洛因、安非他命等多重毒品濫用計10分、
    合法物質濫用菸計2分、使用方式為無注射使用計0分、使用
    年數超過1年計10分，上開靜態因子合計為22分；精神疾病
    共病（含反社會人格）為「有精神分裂病」計10分、臨床綜
    合評估（含病識感、動機、態度、就醫意願）評定為「偏重
    」計5分，上開動態因子合計為15分）；⒊社會穩定度部分合
    計為0分（(1)靜態因子分數：①工作為「全職工作：保全」
    計0分、②家庭：家人藥物濫用為「無」計0分；(2)動態因子
    分數：家庭：①入所後家人是否訪視為「有」計0分；②出所
    後是否與家人同住為「是」計0分）。以上⒈至⒊部分之總分
    合計為64分（靜態因子共計47分，動態因子共計17分），綜
    合判斷認定有繼續施用毒品傾向等情，此有法務部○○○○○○○○
    附設勒戒處所111年4月18日所出具之「有無繼續施用毒品傾
    向證明書」暨「有無繼續施用毒品傾向評估標準紀錄表」等
    件在卷可參（見110年度毒偵緝字第269號卷第59-60頁）。
    上開綜合判斷之結果，係該所相關專業知識經驗人士，於抗
    告人觀察、勒戒期間，依其本職學識就抗告人之前科紀錄及
    行為表現、臨床評估及社會穩定度等因素所為之綜合判斷，
    具有科學驗證所得之結論，且由形式上觀察，並無擅斷或濫
    權等明顯不當之情事，法院宜予尊重其行政職權之行使及專
    業之判斷，抗告人徒稱毒品犯罪相關司法紀錄及其他犯罪相
    關紀錄之計分上限為10分，前科紀錄與行為表現總分上限應
    為20分云云，而忽略仍有首次毒品犯罪年齡、入所時尿液毒
    品檢驗及所內行為表現等尚須評估考量，係屬抗告人對於評
    估項目之誤解，是以，抗告人所辯並無可採。
  ㈡至抗告人稱其患有精神疾病，領有身心障礙手冊，服藥乃是
    病況需要等情，與強制戒治既係為協助施用毒品者戒斷毒品
    之心癮及身癮，而具社會保安功能之保安處分之目的無涉，
    當無因行為人之個人因素執為免除強制戒治處分之理由。稽
    此，抗告意旨上開所指各節，均非足取。
五、綜上所述，原裁定以檢察官聲請意旨為有理由，依據毒品危
    害防制條例第20條第2項規定，令抗告人入戒治處所施以強
    制戒治，其期間為6個月以上，至無繼續強制戒治之必要為
    止，但最長不得逾1年，經核其認事用法均無違誤。抗告人
    徒以前詞提起本件抗告，為無理由，應予駁回。
六、據上論結，應依刑事訴訟法第412條，裁定如主文。
中　　華　　民　　國　 111　　年　   5 　 月　　31  　日
                  刑事第二十三庭審判長法　官  許永煌
                                      法　官  雷淑雯
                                      法　官  吳定亞
以上正本證明與原本無異。
不得再抗告。
                                      書記官  郭侑靜
中　　華　　民　　國　　111 　年　　5 　　月　　31　　日